臺灣高雄地方法院刑事判決　
110年度侵訴字第48號
公  訴  人  臺灣高雄地方檢察署
被      告  鄭清行


指定辯護人  本院公設辯護人黃文德

上列被告因妨害性自主罪案件，經檢察官提起公訴（109年度偵
字第19771號），本院判決如下：
    主  文
丁○○犯乘機性交罪，處有期徒刑貳年。
    事  實
一、丁○○與代號AV000-A109225(真實姓名年籍詳卷，下稱甲○）
    係朋友，因甲○無處居住，丁○○遂無償提供其位在高雄市小
    港區勝安街住處（地址詳卷）而與甲○一同居住，甲○則習慣
    於每日23時許服用安眠藥後入睡。詎料，丁○○竟基於乘機性
    交之犯意，於民國109年8月10日5時40分許，利用甲○在上址
    客廳熟睡而不能或不知抗拒之狀態，以左手穿過甲○短褲及
    内褲，再以食指、中指插入甲○陰道内而乘機性交1次得逞。
    嗣甲○驚醒後立即撥開丁○○之手並報警處理，始悉上情。
二、案經甲○訴由高雄市政府警察局小港分局報告臺灣高雄地方
    檢察署檢察官偵查起訴。
    理  由
一、按行政機關、司法機關及軍法機關所製作必須公示之文書，
    不得揭露被害人之姓名、出生年月日、住居所及其他足資識
    別被害人身分之資訊，性侵害犯罪防治法第12條第2 項定有
    明文。又所謂其他足資識別被害人身分之資訊，依同法施行
    細則第6 條規定，包括被害人照片或影像、聲音、住址、親
    屬姓名或其關係、就讀學校與班級或工作場所等個人基本資
    料。依上開規定，就性侵害犯罪被害人甲○，其女乙女，為
    免揭露足資識別其等之身分資訊，均以前述代號稱呼，其等
    詳細身分及識別資料則詳卷附彌封袋內之真實姓名對照表所
    載，合先敘明。
二、上開事實，業據被告丁○○於本院審理中坦承不諱（參本院訴
    字卷第63頁），核與證人即告訴人甲○於警詢、偵訊時具結
    所證（參警卷第5至9頁、偵卷第21至23、59至62頁）、證人
    乙女於偵訊時具結所證（參偵卷第31至33頁）相符，另有高
    雄市立小港醫院受理疑似性侵害事件驗傷診斷書1份在卷可
    佐（外放證物袋），堪信被告之任意性自白與事實相符，本
    案事證明確，應予依法論科。
三、按對於男女利用其精神、身體障礙、心智缺陷或其他相類之
    情形，不能或不知抗拒而為性交或猥褻之行為者，刑法第22
    5條第1項、第2項設有處罰之明文。上開條文所謂相類之情
    形，係指被害人雖非精神、身體障礙、心智缺陷，但受性交
    或猥褻之行為時，因昏暈、酣眠、泥醉等相類似之情形，致
    無同意性交或猥褻行為之理解，或無抗拒性交或猥褻行為之
    能力者而言（最高法院107年度台上字第2859號、105年度台
    上字第1641號判決意旨參照）。是倘行為人係利用被害人沉
    睡之際，對被害人為性交、猥褻行為，自應論以刑法第225
    條之罪。被告於上開時地，利用告訴人甲○因服用安眠藥熟
    睡而致身體處於不能或不知抗拒之狀態，以手指插入甲○陰
    道內1次，依照前揭說明，屬於利用女子處在相類於精神、
    身體障礙、心智缺陷致不能、不知抗拒情形，而為性交之行
    為無訛。是核被告所為，係犯刑法第225條第1項之乘機性交
    罪。
四、科刑
　㈠刑法第59條之酌情減輕：
    按犯罪之情狀顯可憫恕，認科以最低度刑仍嫌過重者，得酌
    量減輕其刑，刑法第59條著有規定。此所謂「犯罪之情狀」
    ，與同法第57條規定科刑時應審酌之一切情狀，並非有截然
    不同之領域，於裁判上酌減其刑時，應就犯罪一切情狀（包
    括第57條所列舉之10款事項），予以全盤考量，審酌其犯罪
    有無可憫恕之事由（即有無特殊之原因與環境，在客觀上足
    以引起一般同情，以及宣告法定低度刑，是否猶嫌過重等等
    ），以為判斷。經查，被告與告訴人係多年朋友，本案發生
    前，告訴人因無處可居，而由被告無償提供其住所讓告訴人
    棲身一節，此亦據告訴人證述在卷（參警卷第6頁）；而審
    酌本案發生之情形，其時間尚屬短暫，被告行為之手段相對
    較輕，可認被告應屬一時衝動而為之，所造成之侵害程度尚
    非嚴重，則綜核全案情節、被告犯罪之具體情狀及行為背景
    等觀之，認就被告所犯乘機性交罪，其法定最低度刑為有期
    徒刑3年，實屬情輕法重，客觀上足以引起社會一般人之同
    情，為此爰依刑法第59條規定，酌減其刑。
　㈡量刑：
　　爰以行為人責任為基礎，審酌被告利用告訴人因服用安眠藥
    而陷入沈睡之際，以手指插入告訴人陰道方式，對告訴人為
    乘機性交行為，造成告訴人精神上及身體上之損害，所為實
    不足取；另審酌被告於犯後先於警詢及偵訊中否認犯行，至
    本院審理中方坦承犯行、與告訴人和解並給予一定程度賠償
    、雖曾一度取得告訴人諒解並請求從輕量刑，但卻因其行為
    反覆而又觸怒告訴人之犯後態度（此部分詳見下述），兼衡
    被告因中度肢體障礙而領有身心障礙證明、於審判中自陳之
    教育程度、家庭及生活經濟狀況（參本院訴字卷第29、68至
    69頁）等一切情狀，於經本院依刑法第59條規定酌減後之處
    斷刑範圍，量處如主文所示之刑。
五、不予宣告緩刑之理由
　　被告之辯護人雖請求給予被告緩刑之宣告等語，並提出被告
    與告訴人之和解書1紙（參本院訴字卷第27頁）為據。按受2
    年以下有期徒刑、拘役或罰金之宣告，而未曾因故意犯罪受
    有期徒刑以上刑之宣告，認以暫不執行為適當者，得宣告2
    年以上5年以下之緩刑，其期間自裁判確定之日起算，刑法
    第74條第1項固有明文。惟查，被告因與告訴人仍有一定情
    誼，於本案案發後仍與告訴人有聯繫，並向告訴人道歉，故
    告訴人曾於本案偵查中一度表示願意原諒被告等語（參偵卷
    第51頁），但因被告於偵查時否認其犯行並飾詞辯解，經檢
    察官持被告所辯之詞再訊問告訴人時，告訴人即表示不願原
    諒被告等語（參偵卷第61頁）；後於本案審理中，被告復與
    告訴人和解，故於和解書中載明被告願意賠償告訴人，告訴
    人則願意原諒被告，希望本院對被告從輕量刑（刑法第59條
    酌減），並給予被告緩刑宣告之自新機會等語，有前開和解
    書1紙在卷為證，然嗣於本院準備程序時，告訴人卻到庭表
    示：被告逼我來開庭，他死性難改，因為我仍住他家，被告
    仍毛手毛腳；他跟我爸爸媽媽講說，他說他收到傳票，要被
    關，說要先把我和我女兒殺死，然後他喝農藥自殺，好像在
    恐嚇我，搞得我晚上無法睡覺；會住被告家是因為我不想住
    親戚朋友家，反而還可以忍受跟被告同住；不曉得是否要原
    諒被告，要原諒他被告又毛手毛腳，不原諒被告又…我也不
    知道怎麼講；是有和解，之前我有同意要給他緩刑，但我後
    來又覺得不可以給他緩刑，因為他說話都反反覆覆，我認識
    他20幾年了，他個性我知道；和解後被告斷斷續續給我賠償
    金，忘記多少錢，都100、200、500的，1千是比較少，有無
    到5千元忘記了等語（參本院訴字卷第42至45、47頁），是
    可知被告犯後之態度反覆，雖曾與告訴人之關係有所修復緩
    和，卻再對告訴人造成後續之侵擾，是整體觀之，實難認定
    被告已自本案偵審程序中知所警惕悔改，而可暫不執行其刑
    罰，故認被告仍有接受刑罰教化之必要，爰不予宣告緩刑。
據上論斷，應依刑事訴訟法第299條第1項前段，判決如主文。
本案經檢察官丙○○提起公訴，檢察官乙○○到庭執行職務。
中　　華　　民　　國　　111 　年　　5 　　月　　18　　日
                  刑事第十三庭  審判長法　官  陳紀璋

                                      法  官  洪毓良

                                      法  官  李怡蓉
　　　　　　　　　　　　　　　　　　　
以上正本證明與原本無異。
如不服本判決應於收受送達後20日內向本院提出上訴書狀，並應
敘述具體理由；如未敘述上訴理由者，應於上訴期間屆滿後20日
內向本院補提理由書（均須按他造當事人之人數附繕本）「切勿
逕送上級法院」。
中　　華　　民　　國　　111 　年　　5 　　月　　19　　日
   　　　　　　　　　　　　　　　　　 書記官  胡孝琪
　　　　　　　　　　　　　　　　　  
本案論罪科刑法條：
中華民國刑法第225條第1項
對於男女利用其精神、身體障礙、心智缺陷或其他相類之情形，
不能或不知抗拒而為性交者，處3年以上10年以下有期徒刑。